臺灣高等法院高雄分院民事判決
111年度重上字第10號
上  訴  人  魏美芳  
            魏志光  
上二人共同
訴訟代理人  許祖榮律師  
            許清連律師
被上訴人    莊博元  

            莊宗憲  
上二人共同
訴訟代理人  黃韡誠律師  
上列當事人間因返還不當得利事件，上訴人對於中華民國110年1
1月8日臺灣高雄地方法院109年度重訴字第148號第一審判決提起
上訴，並為訴之追加，本院於111年8月10日言詞辯論終結，判決
如下：
    主  文
原判決廢棄。
被上訴人莊博元應給付上訴人魏美芳新台幣伍佰萬參仟伍佰零貳
元，應給付上訴人魏志光新台幣柒佰零伍萬伍仟玖佰肆拾壹元，
及自民國一０八年十二月二十七日起至清償日止，按週年利率百
分之五計算之利息。
被上訴人莊宗憲應給付上訴人魏志光新台幣捌佰捌拾伍萬貳仟陸
佰肆拾柒元，及自民國一０九年一月十日起至清償日止，按週年
利率百分之五計算之利息。
第一、二審訴訟費用由被上訴人負擔。
本判決第二項於上訴人魏美芳以新台幣壹佰陸拾陸萬元、上訴人
魏志光以新台幣貳佰參拾伍萬元供擔保後得假執行。但被上訴人
莊博元如各以新台幣伍佰萬參仟伍佰零貳元、新台幣柒佰零伍萬
伍仟玖佰肆拾壹元為上訴人魏美芳、魏志光預供擔保，得免為假
執行。
本判決第三項於上訴人魏志光以新台幣貳佰玖拾伍萬元供擔保後
得假執行。被上訴人莊宗憲如以新台幣捌佰捌拾伍萬貳仟陸佰肆
拾柒元為上訴人魏志光預供擔保，得免為假執行。
    事實及理由
壹、程序方面：
    按第二審訴之變更或追加，非經他造同意，不得為之，但請
    求之基礎事實同一者，不在此限，民事訴訟法第446 條第1 
    項但書、第255 條第1 項第2款定有明文。上訴人於原審依
    消費借貸法律關係為請求。嗣於本院追加不當得利為請求權
    基礎（本院卷第87頁），核屬訴之追加，經核上訴人所為訴
    之追加與原訴之主張，均係本於本件保險契約之保費係由何
    人給付及給付之原因為何之同一基礎事實。揆諸前開說明，
    上訴人所為訴之追加，應予准許。
貳、實體方面：
一、上訴人主張：被上訴人莊博元、莊宗憲為兄弟，均為上訴人
    魏美芳、魏志光之胞妹即訴外人魏美玲之子。兩造於民國10
    2 年間合意由魏美芳為莊博元、魏志光為莊博元、莊宗憲，
    分別代墊如附表「已繳納之保費」欄所示保費，由被上訴人
    向台灣人壽保險股份有限公司（下稱台灣人壽）、中國人壽
    保險股份有限公司（下稱中國人壽）投保如附表所示之保險
    契約（下合稱系爭保險契約），且雙方約定日後若有解約或
    保單條件成就情事，須就取得之解約金或保險金優先返還予
    伊等，被上訴人除簽立借據、本票外，並交付前揭保單、要
    保人之印章、匯款銀行存摺等資料，作為向伊等借款之擔保
    ，被上訴人更於107 年間向保險公司申請變更保單受益人為
    伊等，以便於系爭保險契約解約或保單條件成就後，得由伊
    等直接取得解約金或保險金。詎被上訴人竟於108年8 月起
    陸續申請變更系爭保險契約之受益人、匯款帳號、留存印章
    ，甚至最終解除契約，將系爭保險契約之解約金提領一空，
    也無視伊等多次要求被上訴人交付解約金之要求，而伊等所
    持有被上訴人於陸續借款時簽立之借據及本票亦遭被上訴人
    竊取，爰依消費借貸，及追加不當得利之法律關係，請求莊
    博元返還5,003,502元予魏美芳、返還7,055,941 元予魏志
    光，請求莊宗憲返還8,852,647 元予魏志光。並聲明：㈠被
    上訴人莊博元應給付上訴人魏美芳5,003,502 元、上訴人魏
    志光7,055,941 元，並均自起訴狀繕本送達翌日起至清償日
    止，按週年利率5％計算之利息。㈡被上訴人莊宗憲應給付上
    訴人魏志光8,852,647 元及自起訴狀繕本送達翌日起至清償
    日止，按週年利率5％計算之利息。
二、被上訴人則以：上訴人係以贈與之意思匯款至伊等之帳戶，
    蓋因伊等之外祖父魏皆得過世時，伊等之母魏美玲未受有任
    何遺產分配，伊等之外祖母魏顏富（106年4月28日死亡）始
    要求上訴人將款項匯至伊等之帳戶內，以期公平。且上訴人
    前對伊等提起竊盜之刑事告訴，業經檢察官作成不起訴處分
    （臺灣高雄地方檢察署109 年度偵字第2517號），堪認上訴
    人所稱伊等有向其等借款，均不實在等語置辯。
三、本件原審對於上訴人之請求判決全部敗訴，上訴人聲明不服
    ，提起上訴，並為訴之追加，於本院聲明求為廢棄原判決，
    其餘同原審訴之聲明，並陳明願供擔保請准宣告假執行。被
    上訴人答辯聲明：㈠上訴駁回。㈡如受不利之判決，願供擔保
    請准宣告免為假執行。
四、兩造不爭執事項：
  ㈠被上訴人有投保如附表所示之保險契約。
  ㈡編號1 所示保單之已繳納保費5,003,502元，係由魏美芳提供
    資金繳付。
  ㈢編號2 至7 所示保單已繳納保費合計15,908,088元，係由魏
    志光提供資金繳付。
五、本院之判斷：
    上訴人主張：系爭保險契約已繳付如附表「已繳納之保費」
    欄所示保險費，係由魏美芳、魏志光分別貸與莊博元、莊宗
    憲等語，被上訴人則辯以：上訴人係基於贈與之意思而為其
    等代墊保費，蓋因伊等之母魏美玲未受外祖父魏皆得之遺產
    分配，外祖母魏顏富始要求上訴人匯款予伊等，作為對魏美
    玲及其子女一家之補償等語。經查：
  ㈠證人魏光正證稱：伊是魏美芳之胞弟，魏志光之兄長，被上
    訴人之舅舅。約101年至103年間，大約4、5次或5、6次，魏
    志光有將錢匯入伊帳戶，伊依魏志光之指示，再從伊帳戶轉
    至被上訴人。因魏志光比較忙，伊母住在魏志光那裡，他要
    照顧，所以那陣子，伊常去那裡幫忙，伊比較有時間，魏志
    光的錢，伊會幫他放在伊有使用之帳戶內，以伊之名義作定
    存。101年間，伊依魏志光之指示，匯300萬元至莊博元設於
    星展銀行之帳戶，伊有聽魏志光說此筆款項是借貸關係，此
    筆款項也是魏志光存在伊帳戶裡，後匯給莊博元，就是魏志
    光借給莊博元。101年11月13日，伊有依魏志光之指示匯300
    萬元至莊宗憲設於星展銀行帳戶，錢也是魏志光存在伊帳戶
    內，伊可以確認是魏志光叫伊匯給莊宗憲時，說是借貸關係
    ，就是借給莊宗憲的意思。103年7月25日，伊依魏志光指示
    提領1,094,000元匯給莊宗憲，魏志光有講是借貸。104年1
    月13日，伊依魏志光之指示提領魏志光存放在伊帳戶內之20
    0萬元，匯給莊博元、莊宗憲各100萬元，魏志光有講是借貸
    。所謂借貸是魏志光叫伊借給被上訴人。伊知道莊博元曾經
    向魏志光說其要投保人壽保險，需要500萬元，要魏志光借5
    00萬元給他，但不是一次借500萬元，就是每次約100萬元吧
    ，每年分期給莊博元100萬元讓他去保。未久後，換莊宗憲
    說他也要500萬元去投保人壽保險，所以要跟魏志光借500萬
    元，也是每年分期給100萬元讓莊宗憲去保，伊是在魏志光
    的診所聽到上情。伊有看過莊博元、莊宗憲簽寫借據給魏志
    光，伊看到他們各簽寫一張借據。伊有在101或102年間，在
    魏志光診所一樓後面的大桌子，看到被上訴人在簽寫借據，
    金額尚未寫下去等語（原審卷二第64至70頁）。
　㈡證人魏美莉證稱：伊是魏美芳之胞妹，魏志光之胞姐，被上
    訴人是伊姪子。伊有自個人帳戶領錢給被上訴人，錢是魏志
    光的，因他工作忙，伊在診所幫忙，為了方便，魏志光有叫
    伊把錢暫時存至伊帳戶內，有時銀行有優惠定存，伊也會拿
    去定存，有時他們需要用錢時，伊就領出來給魏志光或魏美
    芳。104年12月14日，伊提領49萬元是魏志光的錢，魏志光
    、魏美芳叫伊領出來，要幫莊博元、莊宗憲購買人壽保險，
    此筆款項是魏志光說要借給莊博元、莊宗憲的。104年11月1
    6日，伊提領229,000元是魏志光的股票款項，此筆款項也是
    魏志光要借給莊博元、莊宗憲買人壽保險。106年4月20日，
    伊依魏志光的指示提領46萬元，此筆款項是魏志光的錢，他
    要借給莊博元、莊宗憲。107年1月11日，伊依魏志光的指示
    提領41萬元，此筆款項是魏志光的，他要借給莊博元、莊宗
    憲。107年1月18日，伊依魏志光之指示提領81萬元，此筆款
    項是魏志光的，他要借給莊博元、莊宗憲，因那個保單是六
    年期，每年都要繳付，所以每次都叫伊去做。107年1月16日
    ，伊依魏志光之指示提領41萬元要給莊博元、莊宗憲，伊有
    看過被上訴人開立借據及本票，故伊知道上列金額是魏志光
    要借錢給莊博元、莊宗憲的。被上訴人簽借據時，伊在診所
    前面，他們到診所後面簽，伊算一算被上訴人二人合計有簽
    十幾張，是莊博元、莊宗憲簽借據給魏志光，因魏志光借錢
    給莊博元、莊宗憲。伊有看到每張借據的金額，但沒有記正
    確的數字，但伊知道每筆大約一百初萬元，伊確實有看到一
    百多萬元，而且還有本票。被上訴人於借款後1年內經核算
    後簽立借據及本票，每人每年簽一次，伊常聽伊大姐（魏美
    芳）說今年快到了，趕快來簽一簽，被上訴人是每年度結算
    當年度之金額後，各自簽立一張借據及一張本票，簽立時間
    有時年底，有時跨年度等語（原審卷二第70至77頁）。
　㈢證人蕭富峰證稱：伊與兩造均認識。魏志光是伊之牙醫師。
    伊與魏家人很熟，常去診所，對魏家大小事情都很清楚。伊
    有親見魏志光幫助魏美玲生活起居，亦目睹多次魏志光拿錢
    給莊博元、莊宗憲。伊印象中有見過4次，魏美玲、莊博元
    、莊宗憲開立本票及借據予魏美芳及魏志光。102年底，國
    慶日過後，伊在魏志光診所後方的大桌子看到魏美玲、莊博
    元、莊宗憲、魏美芳等人正在簽立借據及本票，伊有看到借
    據上之借款人為莊博元、莊宗憲，買了一張中國人壽六年期
    儲蓄險，因金額為100萬元多，很龐大，所以伊印象深刻。
    事後，伊有問魏志光這樣是否有風險，因兩兄弟（被上訴人
    ）這樣就1千多萬元，六年期，每年要繳100多萬元。104年
    初，伊在魏志光診所看到中國人壽保單第二期，魏美玲、莊
    博元、莊宗憲被魏美芳領到診所後方大桌子簽立本票及借據
    ，當時魏志光在看診，魏美莉在當助手洗醫療用品。第三次
    在106年初週休2日中午，伊看到魏顏富在催促魏志光、魏美
    莉、魏美芳、魏美玲、莊博元、莊宗憲，等吃飯完再寫，伊
    跑到後方，看到他們正在簽中國人壽保單之本票及借據，且
    還聽到魏美芳與莊博元、莊宗憲的對話，還有美元保單結匯
    之事，莊博元、莊宗憲回答魏美芳說，你處理好再叫其等過
    來簽。最後一次是108年間，看到魏美芳向魏美玲、莊博元
    、莊宗憲說這是第六期，最後一期了，趕快簽一簽，伊是近
    距離看到他們三人（魏美玲、莊博元、莊宗憲）在開立本票
    及借據，但未詢問他們開立之原因為何，他們的借據上都有
    寫買保險。伊有看到他們簽立借據及本票之內容4次，每次
    都是看到一張本票、一張借據，本票及借據的金額都100萬
    元多，並非整數，本票與借據的金額均相符。借據是手寫的
    ，伊每次看到借據均載6年期之保單，每期100萬元多。本票
    是制式的。他們簽完後，就會放在診所後方的大桌子透明墊
    下方。伊時常在魏家出入，常聽到魏美芳說要買保險的事情
    ，但伊事後私下向魏志光提及保險的金額龐大，有危險性，
    但魏美芳及魏志光表示有簽立本票及借據，且他們的存摺、
    印章放在診所，所以不會有問題。伊看過簽立借據及本票過
    程4次，此4次莊博元、莊宗憲、魏美玲、魏美芳均在場等語
    （原審卷二第77至81頁；本院卷第174至178頁）。
　㈣證人即承辦附表編號1所示保單之銀行人員歐美惠證稱：魏家
    人當時同時購買兩張保單，一張保單被保險人為莊博元，另
    一張保單被保險人為魏志光，兩張保單金額合計約為1,000
    萬元，所有保單事宜皆由魏美芳與伊聯繫接洽，保費是由魏
    美芳委請其妹魏美莉繳納。被保險人莊博元之保費是由魏美
    芳出資，故受益人填寫魏美芳等語（本院卷第150至153頁）
    。證人即承辦中國人壽美金保單之銀行理專李玉厘證稱：伊
    初始在萬泰銀行接觸魏美芳、魏志光，之後改成凱基銀行，
    才在魏美芳之引薦下幫莊博元、莊宗憲開戶，開戶前，伊有
    問魏美芳為何不以自己名義買保單，她說要借錢給莊博元、
    莊宗憲為儲蓄及保障。約在魏志光診所開戶，開戶時魏美芳
    、魏志光、魏美莉、莊博元、莊宗憲均在場。此兩個帳戶存
    提款項都是魏美芳、魏美莉去銀行處理，存提款項一定要有
    存摺及印章。原審卷二第133頁上方之取款憑條之帳戶及金
    額，是伊之字跡，莊宗憲的印章是由魏美芳、魏美莉提供予
    伊蓋的；原審卷二第137頁取款憑條之帳戶、金額是伊之字
    跡，（莊博元）印章是魏美芳、魏美莉提供給伊蓋的等語（
    原審卷二第212至216頁）。證人即承辦附表編號2至7所示保
    單之金融保險業務員林東鴻證稱：伊承保時有詢問魏美芳，
    這個金額蠻大的，莊博元、莊宗憲這麼年輕是否有能力購買
    此6張保單，魏美芳說不夠的話，其與魏志光會借他們，伊
    有看到魏醫師點頭，伊又看向魏美芳並表示，若要借就要寫
    借據及本票，若未繳完，是會有損失的，伊希望莊博元、莊
    宗憲有能力繳畢，當時，莊博元、莊宗憲均在場。此6張保
    單一開始之受益人為魏美玲，後更改為魏志光，更改之理由
    據魏美芳表示，保單的錢都是魏醫師繳納的，為了保障魏醫
    師的權益，才會更改保單受益人為魏志光，伊有向莊博元、
    莊宗憲確認更改受益人乙事，伊詢問莊博元、莊宗憲保單繳
    納的錢是否都是魏醫師借給你們的，他們說是，伊說保單受
    益人變更為魏志光，是否可以？他們說改就改等語（原審卷
    二第208至212頁；本院卷第178至181頁）。
　㈤經核證人蕭富峰與兩造互有往來多年，證人歐美惠、李玉厘
    、林東鴻則係經辦承保系爭保險契約事宜之銀行或保險從業
    人員，上開證人與兩造均無特殊情誼或怨隙，亦無其他利害
    關係，當無偏袒一方而故為虛偽不實陳述之可能，而證人魏
    光正、魏美莉與兩造均為至親關係，其二人係依親身經歷及
    所知事實而為證述。且上開證人就繳付保險費之資金來源及
    借貸過程所證情節亦大致相符。至證人魏光正證稱：其係於
    匯款前親見被上訴人簽立借據及本票予魏志光等語（原審卷
    二第69、70頁），雖與證人魏美莉證稱：借據及本票均係在
    借款後每年結算之時點簽立等語（原審卷二第76頁）不盡相
    同，然證人所陳述之內容，應整體觀察，並依論理法則，判
    斷其證述之真偽，不可斷章取義遽為論斷，故不得以證人表
    達語詞之內容有些微瑕疵，即逕以拒卻採認。觀諸證人魏光
    正、魏美莉、蕭富峰就其等依魏志光指示匯款金額至被上訴
    人帳戶及親見被上訴人在魏志光診所內簽立一定金額之借據
    及本票等主要情節，既已證述明確，且無歧異，自不得僅以
    魏光正、魏美莉就主要情節以外之何時親見被上訴人簽立借
    據及本票未陳述一致，即逕認其證詞不可採。稽此，堪認上
    述諸證詞均堪憑採，則依上證述參互以觀，足認魏志光多次
    指示魏光正、魏美莉提領其所有存放在魏光正、魏美莉帳戶
    內之款項後借貸予被上訴人，以投保系爭保險契約並繳付保
    險費，兩造每年度結算一次借貸金額，被上訴人則簽立借據
    及本票予上訴人收執，上訴人亦持有莊博元、莊宗憲設於凱
    基銀行用以繳付保費之帳戶存摺及印章。被上訴人雖否認曾
    簽立上開借據及本票，上訴人亦未能提出之，然證人魏光正
    、魏美莉、蕭富峰既均曾親見被上訴人簽立借據及本票予上
    訴人收執，且被上訴人曾向證人林東鴻表示保費係向魏志光
    借得，並同意更改受益人為魏志光，自難以上訴人未持有該
    等書證遽認兩造間無消費借貸關係存在。
　㈥復徵諸附表編號1所示保單，莊博元於102年8月15日投保時身
    故/喪葬費用保險金之受益人為魏美芳，其後，莊博元於108
    年6月3日將該受益人變更為莊宗憲、魏美玲，嗣莊博元於10
    8年7月30日終止該保險契約，此有台灣人壽人身保險要保書
    、保險契約內容變更申請書、終止保險契約申請書（原審卷
    一第31至34頁、第39、40頁）。 附表編號3、5、6所示保單
    ，莊宗憲於107年5月1日將身故/喪葬費用保險金之受益人變
    更為魏志光，後於108年4月22日又將受益人變更為魏志光及
    魏美芳，嗣再先後於108年5月13日、108年6月11日依序將受
    益人變更為魏美玲、魏美玲及莊博元2人。附表編號2、4、7
    所示保單，莊博元於107年5月1日將身故/喪葬費用保險金之
    受益人變更為魏志光，後於108年4月22日又將受益人變更為
    魏志光及魏美芳，嗣再先後於108年5月10日、同年6月3日再
    將受益人依序再變更為魏美玲及莊博元2人、魏美玲及莊宗
    憲2人。莊博元、莊宗憲均於108年7月30日終止附表編號2至
    7所示保單，此有中國人壽保險契約終止申請書、契約內容
    變更申請書附卷可稽（原審卷一第45至114頁），並經證人
    林東鴻證述如前。又上訴人持有系爭保險契約之保單、被上
    訴人扣繳保費之存摺及印章等，業據上訴人於原審庭呈查核
    無訛（原審卷二第14、83頁）。據上，上訴人均曾為系爭保
    險契約之受益人，嗣由被上訴人將受益人變更為其母魏美玲
    或自身、對方，且系爭保險契約之保單、被上訴人扣繳保費
    之存摺及印章，自始即由上訴人持有迄今。益徵系爭保險契
    約之保費係由上訴人出資借貸予被上訴人，被上訴人則簽立
    借據、本票，並交付保單、被上訴人之存摺及印章，作為借
    款之擔保，蓋若上訴人係基於贈與之意思，代被上訴人繳付
    系爭保險契約之保費，該保險利益即與上訴人無涉，被上訴
    人應逕以其個人或指定之人為受益人，且自始至終應持有上
    開保單、其用以繳付保費之個人存摺及印章，然被上訴人於
    投保時或保險期間內竟同意將保單之受益人列載或變更為上
    訴人，且未持有上開保單、個人存摺及印章。是被上訴人辯
    以上訴人係因贈與而為其等代墊保費云云，顯與常理相悖，
    洵無足取。
　㈦被上訴人辯稱其等之母魏美玲未受外祖父魏皆得之遺產分配
    ，外祖母魏顏富始要求上訴人匯款予其等，作為對魏美玲及
    其子女一家之補償云云，惟為上訴人所否認。被上訴人雖聲
    請傳喚其母魏美玲到庭作證，然魏美玲與被上訴人為至親之
    母子關係，且魏美玲前與其手足即魏美莉、魏志光、魏光正
    就魏顏富所有大社區房地之遺產涉訟，其於該訴訟中亦辯稱
    上訴人未獲分配魏皆得之任何遺產，魏顏富生前多次表示該
    房地由魏美玲單獨繼承云云，然該辯詞未獲採認，此有該歷
    審民事判決附卷可佐（本院卷第113至136頁），可見魏美玲
    於本件顯有利害關係，難期其如實證述，爰不予傳喚之。被
    上訴人此部分所辯，並未提出其他積極證據以實其說，委無
    可採。
　㈧綜此，附表所示保單之已繳納之保費，分別係由上訴人借貸
    予被上訴人，兩造間就該保費已有消費借貸之意思表示合致
    。是上訴人依消費借貸之法律關係，請求被上訴人返還，自
    屬有據。本院就上訴人依消費借貸之法律關係請求被上訴人
    給付借款，認有理由，已如前述，上訴人另主張依不當得利
    規定請求被上訴人給付部分，自毋庸再加以論究，附此敘明
    。
六、綜上所述，被上訴人如附表所示保單之保費，係由其等向上
    訴人借貸而得。從而，上訴人依消費借貸之法律關係，魏美
    芳請求莊博元給付5,003,502元，魏志光請求莊博元、莊宗
    憲各給付7,055,941元（附表編號2、4、7，3,754,260元+2,
    252,556元+1,049,125元）、8,852,647元（附表編號3、5、
    6，6,005,922元+1,797,600元+1,049,125元），及均自起訴
    狀繕本送達翌日（莊博元為108年12月27日，莊宗憲為109年
    1月10日，原審雄司調卷第182、183頁）起至清償日止，按
    週年利率5％計算之利息，為有理由，應予准許。原審為上訴
    人敗訴之判決，尚有未洽，上訴意旨指摘原判決不當，求予
    廢棄改判，為有理由，應由本院予以廢棄，改判如主文第2
    、3項所示。
七、兩造各陳明願供擔保，聲請宣告假執行或免為假執行，經核
    無不合，爰各酌定相當之擔保金額，併准許之。 
八、本件事證已臻明確，兩造其餘攻擊或防禦方法及所用證據，
    經本院斟酌後，認為均不足以影響本判決結果，爰不逐一論
    列，附此敘明。
九、據上論結：本件上訴為有理由，判決如主文。
中　　華　　民　　國　　111 　年　　8 　　月　　31　　日
                              民事第一庭   
                                  審判長法官  甯  馨
　　　　　　　　　　　　　　　　  法      官  林雅莉
                                  法      官  何悅芳
以上正本證明與原本無異。
如對本判決上訴，須於判決送達後20日內向本院提出上訴狀，其
未表明上訴理由者，應於上訴後20日內向本院提出上訴理由書（
均須按他造當事人之人數附繕本）。上訴時應提出委任律師或具
有律師資格之人之委任狀，並依附註條文規定辦理。如委任律師
提起上訴者，應一併繳納上訴審裁判費。
中　　華　　民　　國　　111 　年　　8 　　月　　31　　日
                                   書  記 官  戴育婷
附註：
民事訴訟法第466條之1：
對於第二審判決上訴，上訴人應委任律師為訴訟代理人，但上訴
人或其法定代理人具有律師資格者，不在此限。
上訴人之配偶、三親等內之血親、二親等內之姻親，或上訴人為
法人、中央或地方機關時，其所屬專任人員具有律師資格並經法
院認適當者，亦得為第三審訴訟代理人。
第1項但書及第2項情形，應於提起上訴或委任時釋明之。
附表：
編號  保單號碼 保    險    種    類 要保人兼被保險人 原告主張之繳款人 解   約   金 已繳納之保費   １ 0000000000 台灣人壽金桔利利率變動型養老保險 莊博元 魏美芳 5,163,024元（第6年） 5,003,502 元   ２ 00000000 中國人壽幸福一生終身壽險 莊博元 魏志光 4,017,330元（第6年） 3,754,260元   ３ 00000000 中國人壽幸福一生終身壽險 莊宗憲 魏志光 6,437,130元（第6年） 6,005,922元   ４ 00000000 中國人壽幸福一生終身壽險 莊博元 魏志光 2,410,398元（第6年） 2,252,556元   ５ OOOOOOOO 中國人壽美圓一生外幣利率變動型終身壽險 莊宗憲 魏志光 1,453,907元（第3年） 1,797,600元   ６ OOOOOOOO 中國人壽鑫創時代外幣變額年金保險 莊宗憲 魏志光 1,049,244元（第1年） 1,049,125元   ７ OOOOOOOO 中國人壽鑫創時代外幣變額年金保險 莊博元 魏志光 1,049,244元（第1年） 1,049,125元